【裁判字號】    92,上易,985
【裁判日期】    920829
【裁判案由】    竊佔等
【裁判全文】
臺灣高等法院刑事判決                            九十二年度上易字第九八五號
    上  訴  人
    即  自訴人    丙○○
    自訴代理人    蔡文玲律師
    被      告    乙○○
右上訴人因自訴被告竊佔等案件，不服臺灣基隆地方法院九十一年度自更（一）字第
三號，中華民國九十二年二月二十六日第一審判決，提起上訴，本院判決如左：
    主  文
上訴駁回。
    理  由
一、本案經本院審理結果，認第一審判決對被告乙○○為無罪之諭知，核無不當，應
    予維持，並引用第一審判決書（如附件）記載之證據及理由。
二、自訴人丙○○提起上訴意旨仍以：（一）竊佔罪所保護之法益應為權利人之支配
    權、監督權，如行為人之侵權行為已侵害他人之支配權、監督權，即應構成竊佔
    罪，而房屋之所有權，自及於房屋結構體之內外，本件被告之行為係以自己實力
    對自訴人之房屋主體加以支配而占據；（二）刑法第三百零六條所保護之法益，
    即在居家之安寧與安全，被告無故侵入自訴人之住宅、建築物，自該當於該法條
    之構成要件；（三）被告加蓋不鏽鋼蓋子之目的係為解決於屋頂加蓋違建肇致雨
    水自違建之屋頂集中排放於伸縮縫之溝槽，自訴人原無容忍之義務；（四）證人
    馬敬並非專業建築師，原審採信證人馬敬之證言，顯有違誤云云。
三、按犯罪事實應依證據認定之，無證據不得推定其犯罪事實；又不能證明被告犯罪
    者，應諭知被告無罪之判決，刑事訴訟法第一百五十四條、第三百零一條第一項
    分別定有明文。而事實之認定，應憑證據，如未發現相當證據或證據不足以證明
    ，自不能以推測或擬制之方法，為裁判基礎（最高法院四十年臺上字第八六號判
    例）。再認定不利於被告之事實，須依積極證據，苟積極證據不足為不利於被告
    事實之認定時，即應為有利於被告之認定，更不必有何有利之證據（最高法院三
    十年上字第八一六號判例）；又所謂「積極證據足以為不利被告事實之認定」係
    指據為訴訟上證明之全盤證據資料，在客觀上已達於通常一般之人均不致於有所
    懷疑，而得確信被告確曾犯罪之程度，若未達到此一程度，而有合理懷疑之存在
    時，即無從為有罪之認定，亦經最高法院著有七十六年臺上字第四九八六號判例
    可資參照。
四、經查：
（一）自訴人所指被告之所為，與刑法第三百二十條第二項竊佔罪、第三百零六條第
      一項之侵入住宅罪及第三百五十四條之毀損罪之構成要件，均不相當，已據原
      審詳予論述，自訴人猶指被告之所為應構成上開各罪，自屬無據。
（二）證人即自訴人與被告所有房屋社區之主任委員甲○○於本院調查時到庭證稱：
      「我們社區每隔六戶就有一道伸縮縫，漏水的情形很多戶都有發生，一般在房
      子蓋好後在中間會做一個凹糟，但效果並不好，其他住戶也有同樣的困擾，依
      我的看法，在上面加蓋，讓雨水不要直接進入二道牆之間是比較好。自訴人的
      情狀比較嚴重是因二戶之間有五十公分的落差，是地形的關係，有落差，水進
      去會往低處流」（本院九十二年五月十四日訊問筆錄），益徵被告所辯在二棟
      建物間之伸縮縫上加蓋不鏽鋼蓋子之舉，並無不法侵害自訴人權益之意圖，堪
      予採信。自訴人指摘證人甲○○之證詞欠缺誠信，乃偏頗、附和之詞云云，未
      足採據。
（三）按證據之取捨，屬於事實審法院之職權（最高法院二十九年上字第一六號判例
      意旨參照）。原審本於審理所得之心證，採信證人馬敬之證言，認並無其他積
      極證據足證被告主觀上就施工將致自訴人所有房屋之牆壁漏水一情有所認知，
      原無不合，自訴人上訴意旨對於原審判斷證據證明力之職權行使為攻擊，自無
      足採。
四、此外，本院復查無其他積極證據足資證明被告有自訴人所指竊佔、侵入住宅、毀
    損等犯行，而不能證明被告犯罪。原審爰為被告無罪之諭知，揆諸前揭規定及判
    例意旨，並無不合，應予維持。上開自訴人上訴意旨均無理由，應予駁回。
據上論斷，應依刑事訴訟法第三百七十三條、第三百六十八條，判決如主文。
中    華    民    國      九十二      年      八      月      二十九    日
                                臺灣高等法院刑事第六庭
                                    審判長法  官  陳  春  秋
                                          法  官  洪  英  花
                                          法  官  王  麗  莉
右正本證明與原本無異。
不得上訴。
                                          書記官  蘇  秋  
中    華    民    國      九十二      年      八      月      二十九    日


司法院資訊處製作；財團法人民間司法改革基金會備份。
